臺灣苗栗地方法院刑事判決
111年度訴字第113號
公  訴  人  臺灣苗栗地方檢察署檢察官
被      告  陳佳宏



            陳永君




上列被告因加重詐欺等案件，經檢察官提起公訴（110年度偵字
第1704、4493、6465號、111年度偵字第553號），因被告於本院
準備程序進行中，就被訴事實為有罪之陳述，經合議庭裁定由受
命法官獨任進行簡式審判程序，判決如下：
    主  文
陳佳宏犯如附表各編號所示之罪，各處如附表各編號「罪刑」欄
所示之刑。所處如附表各編號所示之刑，應執行有期徒刑貳年貳
月。
陳佳宏未扣案犯罪所得新臺幣參萬伍仟元沒收，於全部或一部不
能沒收或不宜執行沒收時，追徵其價額。
陳永君犯如附表各編號所示之罪，各處如附表各編號「罪刑」欄
所示之刑。所處如附表各編號所示之刑，應執行有期徒刑貳年。
陳永君未扣案犯罪所得新臺幣伍仟元沒收，於全部或一部不能沒
收或不宜執行沒收時，追徵其價額。　　
　　犯罪事實及理由
一、本件犯罪事實及證據，除就證據部分補充「被告陳佳宏、陳
    永君於審理中之自白」，並就附件附表部分，將編號5所載
    「14時12分」更正為「15時54分」，並將同表編號10所載「
    109年9月5日2時26分（1萬元）」，更正為「109年9月4日22
    時43分（1萬元）」外，餘均引用檢察官起訴書之記載（如
    附件）。
二、論罪科刑：
  ㈠核被告陳佳宏、陳永君所為，均係犯洗錢防制法第14條第1項
    之一般洗錢罪，及刑法第339條之4第1項第2款之三人以上共
    同犯詐欺取財罪。而如附件附表所示各該告訴人有於遭詐欺
    後先後數次匯款者，及被告陳佳宏操作網路分次轉帳之前後
    行為，均係在密接時間、地點實施詐術並獲取詐得款項，因
    而分別侵害同一告訴人之財產法益，分別屬單一行為之接續
    進行，各應論以接續犯之實質上一罪。
　㈡被告陳佳宏、陳永君均係以一行為觸犯上開數罪名，自應依
    刑法第55條規定，從一重處斷。又被告陳佳宏、陳永君所犯
    10次三人以上共同詐欺取財犯行間，犯意各別，行為互殊，
    均應分論併罰。再被告陳佳宏、陳永君與同案被告邱琮智（
    另經本院審理中）及其餘所屬詐欺集團成員間，對於上開犯
    行之實施具有犯意聯絡及行為分擔，應論以共同正犯。
　㈢本案因檢察官於起訴書及審理過程中，就被告構成累犯之事
    實及應加重其刑之事項，並未主張且未指出任何證明之方法
    ，本院爰將被告可能構成累犯之前科、素行資料，列為刑法
    第57條第5款所定「犯罪行為人之品行」之審酌事項如後述
    （最高法院110年度台上大字第5660號裁定意旨參照）。
　㈣爰審酌被告陳佳宏、陳永君正值青壯，卻不思以正途賺取所
    需，竟由被告陳永君向另案被告涂淇元（業經另案判決）收
    取帳戶後，將之交由被告陳佳宏使用，並由被告陳佳宏依照
    集團上手邱琮智之指示，操作前揭帳戶之網路轉帳功能，將
    各該告訴人遭騙所匯入之詐欺贓款轉出至其餘人頭帳戶後，
    再由集團其餘成員將之層層轉交予集團各該成員收受，據以
    隱匿犯罪所得之去向，可見其等除無視政府一再宣示掃蕩詐
    欺集團之決心，造成各該告訴人之財產損失，破壞社會秩序
    及社會成員間之互信基礎外，更製造金流斷點，破壞金流秩
    序之透明穩定，妨害國家對於犯罪之追訴與處罰，致使各該
    告訴人遭騙款項益加難以尋回而助長犯罪，且迄今均未與各
    該告訴人達成和解並賠償所受損害，所為殊值非難。復考量
    被告陳佳宏前因施用毒品案件經法院判決判處有期徒刑3月
    確定，嗣於民國109年5月10日執行完畢出監；被告陳永君前
    因施用毒品案件經法院判決判處有期徒刑2月確定，嗣於109
    年1月13日易科罰金執行完畢等情，有渠等之臺灣高等法院
    被告前案紀錄表各1份存卷可查（見本院卷第37、62頁），
    可見渠等之素行非佳。再參以被告陳佳宏、陳永君於共犯結
    構中之角色地位及分工情狀有別，應分別評價。惟念被告陳
    佳宏、陳永君犯後於偵訊及審理中均坦承被訴犯行（合於洗
    錢防制法第16條第2項要件），態度尚可，兼衡被告陳佳宏
    於審理中自陳學歷為國中畢業，入監前從事鐵工，家中尚有
    祖父母需其扶養等語；被告陳永君於審理中自陳學歷為高中
    畢業，入監前從事醫療器材業，家中尚有父親需其扶養等語
    （見本院卷第166至167頁）之智識程度、家庭與生活狀況，
    暨告訴人楊玉秋、張雅涵、張倢瑜、廖婕芯、劉慕慈、許涵
    如於審理過程中向本院表達之刑度意見（見本院卷第127、1
    33、135、137、139、141頁）等一切情狀，分別量處如主文
    所示之刑。
　㈤末考量被告陳佳宏、陳永君之犯罪動機一致、犯罪手法雷同
    ，對法益侵害之加重效應尚非甚大，如以實質累加之方式定
    應執行刑，則處罰之刑度顯將超過其等行為之不法內涵，而
    違反罪責原則。復參以被告陳佳宏、陳永君所犯各罪之犯罪
    態樣、時間間隔、各罪依其等犯罪情節所量定之刑及合併刑
    罰所生痛苦之加乘效果等情狀，分別定其等應執行之刑如主
    文所示，以資警惕。
三、沒收部分：
　　按沒收新制係參考外國立法例，為契合沒收之法律本質，認
    沒收為刑法所定刑罰及保安處分以外之法律效果，具有獨立
    性，而非刑罰（從刑），已明定沒收為獨立之法律效果，在
    修正刑法第五章之一以專章規範，故判決主文內諭知沒收，
    已毋庸於各罪項下分別宣告沒收，亦可另立一項合併為相關
    沒收宣告之諭知，使判決主文更簡明易懂，增進人民對司法
    之瞭解與信賴（最高法院106年度台上字第386號判決、108
    年度台上字第1611號、109年度台上字第3770號判決意旨參
    照）。經查：
  ㈠犯罪所得部分：
    按犯罪所得，屬於犯罪行為人者，沒收之。前二項之沒收，
    於全部或一部不能沒收或不宜執行沒收時，追徵其價額，刑
    法第38條之1第1項前段、第3項分別定有明文。次按前條犯
    罪所得及追徵之範圍與價額，認定顯有困難時，得以估算認
    定之。刑法第38條之2第1項亦有明文。經查：
　⒈被告陳永君向涂淇元收取帳戶供本案詐欺集團使用後，集團
    上手有交付新臺幣（下同）5,000元予其收受等節，業據被
    告陳永君於審理中供述明確（見本院卷第154至155頁），堪
    認該5,000元之報酬屬被告陳永君之犯罪所得。而此部分犯
    罪所得雖未扣案，但為貫徹任何人均不能保有犯罪所得之立
    法原則，本院自應依前揭規定對之宣告沒收，並於全部或一
    部不能沒收或不宜執行沒收時，追徵其價額。
　⒉被告陳佳宏操作網路轉帳後，集團上手每日會交付5,000元之
    報酬予被告陳佳宏收受，但其已不記得確切收受之報酬數額
    若干等情，業據被告陳佳宏於審理中供述明確（見本院卷第
    154頁），堪認被告陳佳宏於本案為詐欺集團操作網路轉帳
    後確有獲取犯罪所得，然欲認定其確切犯罪所得數額則顯有
    困難，而僅得估算之。而經本院考量詐欺集團為能確實保有
    詐騙贓款，通常都在被害人將款項匯入人頭帳戶後，立刻將
    之提領或轉帳而出，故以如附件附表各該被害人匯入款項之
    日期（109年8月24、25、26、27、28日及同年9月1、4日，
    共7日），據以推算被告陳佳宏於本案為詐欺集團操作網路
    轉帳之日數，藉此估算被告陳佳宏本案所獲之犯罪所得，應
    屬合理，且被告陳佳宏於審理中亦表示對此估算方式無意見
    等語（見本院卷第154頁）。本院爰依刑法第38條之2第1項
    規定，以被告陳佳宏於前揭日期轉帳贓款後，每日都有分別
    獲得5,000元報酬之估算方式，認定被告陳佳宏於本案共獲
    取35,000元之犯罪所得【計算式：5,000元7（日）＝35,000
    元】，並依前揭規定對之宣告沒收，復於全部或一部不能沒
    收或不宜執行沒收時，追徵其價額。
  ㈡洗錢行為標的部分：
    按犯第14條之罪，其所移轉、變更、掩飾、隱匿、收受、取
    得、持有、使用之財物或財產上利益，沒收之。洗錢防制法
    第18條第1項前段定有明文。此一規定採取義務沒收主義，
    只要合於前述要件，法院本應為相關沒收之諭知，然因該洗
    錢行為之標的是否限於行為人所有者始得宣告沒收，法無明
    文，而實務上一向認為倘法條並未規定「不問屬於犯罪行為
    人與否均沒收」時，自仍以屬於被告所有者為限，始應予以
    沒收，再參酌最高法院100年度台上字第5026號判決：「該
    法條並未規定『不問屬於犯罪行為人與否』，均沒收之，自
    仍以屬於被告所有者為限，始應予以沒收」之意旨，亦足認
    在洗錢防制法並未規定「不問屬於犯罪行為人與否」均沒收
    之情形下，宜從有利於被告之認定，而認洗錢行為之標的須
    屬於被告所有者，始應予以宣告沒收。經查，被告陳佳宏、
    陳永君於本案雖經手隱匿如附件附表各編號所示贓款之去向
    ，而足認該等贓款應屬洗錢行為之標的，然因該等贓款均已
    交由本案詐欺集團上層成員收受，而非屬被告陳佳宏、陳永
    君所有或在其等實際掌控中，故本院尚無從依洗錢防制法第
    18條第1項前段規定，就上開洗錢行為標的諭知沒收，附此
    敘明。
據上論斷，應依刑事訴訟法第273條之1第1項、第299條第1項前
段、第310條之2、第454條第2項，洗錢防制法第14條第1項，刑
法第11條前段、第28條、第339條之4第1項第2款、第55條、第51
條第5款、第38條之1第1項前段、第3項，刑法施行法第1條之1第
1項，判決如主文。
本案經檢察官楊岳都提起公訴，檢察官黃智勇到庭執行職務
中　　華　　民　　國　　111 　年　　5 　　月　　10　　日
                  刑事第三庭    法  官  朱俊瑋 
以上正本證明與原本無異。
如不服本判決應於收受判決後20日內向本院提出上訴書狀，並應
敘述具體理由。其未敘述上訴理由者，應於上訴期間屆滿後20日
內向本院補提理由書( 均須按他造當事人之人數附繕本) 「切勿
逕送上級法院」。告訴人或被害人如對本判決不服者，應具備理
由請求檢察官上訴，其上訴期間之計算係以檢察官收受判決正本
之日期為準。　　
   　　　　　　　               書記官　鄭雅雁
中　　華　　民　　國　　111 　年　　5 　　月　　10　　日
附錄本案論罪科刑法條：
洗錢防制法第14條
有第二條各款所列洗錢行為者，處7年以下有期徒刑，併科新臺
幣5百萬元以下罰金。
前項之未遂犯罰之。
前二項情形，不得科以超過其特定犯罪所定最重本刑之刑。
中華民國刑法第339條之4
犯第339條詐欺罪而有下列情形之一者，處1年以上7年以下有期
徒刑，得併科1百萬元以下罰金：
一、冒用政府機關或公務員名義犯之。
二、三人以上共同犯之。
三、以廣播電視、電子通訊、網際網路或其他媒體等傳播工具，
    對公眾散布而犯之。
前項之未遂犯罰之。
【附表】
編號 犯罪事實 罪刑  一 附件犯罪事實中關於附件附表編號1部分 陳佳宏犯三人以上共同詐欺取財罪，處有期徒刑壹年肆月。   陳永君犯三人以上共同詐欺取財罪，處有期徒刑壹年參月。  二 附件犯罪事實中關於附件附表編號2部分 陳佳宏犯三人以上共同詐欺取財罪，處有期徒刑壹年貳月。   陳永君犯三人以上共同詐欺取財罪，處有期徒刑壹年壹月。 三 附件犯罪事實中關於附件附表編號3部分 陳佳宏犯三人以上共同詐欺取財罪，處有期徒刑壹年參月。   陳永君犯三人以上共同詐欺取財罪，處有期徒刑壹年貳月。  四 附件犯罪事實中關於附件附表編號4部分 陳佳宏犯三人以上共同詐欺取財罪，處有期徒刑壹年參月。   陳永君犯三人以上共同詐欺取財罪，處有期徒刑壹年貳月。 五 附件犯罪事實中關於附件附表編號5部分 陳佳宏犯三人以上共同詐欺取財罪，處有期徒刑壹年貳月。   陳永君犯三人以上共同詐欺取財罪，處有期徒刑壹年壹月。 六 附件犯罪事實中關於附件附表編號6部分 陳佳宏犯三人以上共同詐欺取財罪，處有期徒刑壹年參月。   陳永君犯三人以上共同詐欺取財罪，處有期徒刑壹年貳月。 七 附件犯罪事實中關於附件附表編號7部分 陳佳宏犯三人以上共同詐欺取財罪，處有期徒刑壹年貳月。   陳永君犯三人以上共同詐欺取財罪，處有期徒刑壹年壹月。 八 附件犯罪事實中關於附件附表編號8部分 陳佳宏犯三人以上共同詐欺取財罪，處有期徒刑壹年參月。   陳永君犯三人以上共同詐欺取財罪，處有期徒刑壹年貳月。 九 附件犯罪事實中關於附件附表編號9部分 陳佳宏犯三人以上共同詐欺取財罪，處有期徒刑壹年貳月。   陳永君犯三人以上共同詐欺取財罪，處有期徒刑壹年壹月。 十 附件犯罪事實中關於附件附表編號10部分 陳佳宏犯三人以上共同詐欺取財罪，處有期徒刑壹年貳月。   陳永君犯三人以上共同詐欺取財罪，處有期徒刑壹年壹月。